# 关于金融负债的公允价值问题

提问人：紫色清风 11 时间：2018-05-22 17:20:13
陈老师，您好： 有个问题请教一下您的看法。 2018 年CPA会计教材例题（第259-260页），原文如下： 金融负债后续计量的会计处理 对于按照公允价值计量的金融负债，其公允价值变动形成的得利或损失，除与套期会计有关外，应当计入当期损益。
【例14-21】 2016 年 7 月 1 日，甲公司经批准在全国银行间债券市场公开发行 10 亿元短期融资券，期限 1 年，票面利率5.58%，每张面值 100 元，到期一次还本付息。所募资金主要用于公司购买生产经营所需的材料及配套件等。公司将该短期融资券指定为以公允价值计量且其变动计入当期损益的金融负债。假定不考虑相关发行费用。 2016 年 12 月 31 日，该短期融资券市场价格为每张120 元（不含利息）； 2017 年 3 月 31 日，该短期融资券市场价格为每张 110 元（不含利息）； 2017 年 6 月 30 日，该短期融资券到期兑付完成。 据此，甲公司账务处理如下（金融单元：万元）： （ 1 ） 2016 年 7 月 1 日，发行短期融资券： 借：银行存款100,000 贷：交易性金融负债——成本 100,000 （ 2 ） 2016 年 12 月 31 日，年末确认公允价值变动及利息费用： 借：公允价值变动损益 20,000 贷：交易性金融负债——公允价值变动 20,000 借：投资收益 2790 贷：应付利息2790 （ 3 ） 2017 年 3 月 31 日，季末确认公允价值变动及利息费用： 借：交易性金融负债——公允价值变动 10,000 贷：公允价值变动损益 10,000 借：投资收益 1395 贷：应付利息 1395 （ 4 ） 2017 年 6 月 30 日，短期融资券到期： 借：投资收益 1395 贷：应付利息 1395 借：交易性金融负债——成本 100,000——公允价值变动 10,000 应付利息 5,580 贷：银行存款 105 580 投资收
益 10 000
以上为教材原文。 我的问题：甲公司作为短期融资券的发行方，其金融负债的公允价值应为转移该项债务所需支付的价格，而该短期融资券在银行间市场上的交易价格是其作为投资者的金融资产的公允价值。因此，我不认同教材例题的看法，我认为该短期融资券作为发行人的金融负债的公允价值并未发生变化。如例题如述，当短期融资券的交易价格为 120 元时，发行人的还本付息金额并未改变。一项金融工具，作为发行人的金融负债，同时作为投资者的金融资产，其公允价值一定要相等吗？另外，我也不理解为什么应付利息的对方科目是投资收益而不是财务费用等科目？ 非常期待您的回复！

回答人：chenyiwei
一项金融工具，作为发行人的金融负债，同时作为投资者的金融资产，其公允价值应当相等，否则就不具备在活跃市场中持续交易的基础。该公允价值金额对发行方而言，表示发行方如果要在资产负债表日立即赎回或者偿还该负债，则应支付的金额。

提问人：紫色清风 11 时间：2018-05-22 19:25:52
谢谢陈老师，您说赎回债券我就理解了。第二个问题，应付利息的对方科目例题中为什么是投资收益？

回答人：chenyiwei
这确实很奇怪？至少应按票面本金和票面利率计算的金额计入财务费用？